臺灣高等法院臺中分院刑事裁定
111年度抗字第743號
抗  告  人  
即 受刑 人  吳筱熙


上列抗告人因撤銷緩刑案件，不服臺灣臺中地方法院中華民國11
1年6月29日111年度撤緩字第138號裁定（聲請案號：臺灣臺中地
方檢察署111年度執聲字第1460號），提起抗告，本院裁定如下
：
    主    文
抗告駁回。
    理    由
一、抗告人即受刑人吳筱熙（下稱抗告人）抗告意旨略以：
　㈠原裁定未賦予抗告人陳述意見的機會，未落實憲法就聽審權
    之保障，原審並未踐行撤銷緩刑宣告所應有之正當法律程序
    ，即率為撤銷緩刑之宣告，應有不當。本件檢察官據以聲請
    撤銷抗告人緩刑宣告的案件，乃屬刑法第75條之1規定的類
    型，亦即法院就撤銷緩刑宣告有裁量的權限，則原審在決定
    撤銷緩刑宣告前，應落實聽審權的保障，保障抗告人有陳述
    意見的機會。但原審自始未通知抗告人到庭表示意見，原審
    並未實質保障抗告人之聽審權，傳喚抗告人到場開庭並給予
    陳述意見的機會，原審裁定之作成已有違反撤銷緩刑宣告所
    應有的正當法律程序。
　㈡綜觀抗告人涉犯後案之情節，尚不足以認定前案緩刑宣告難
    收預期效果，而有執行刑罰之必要，應有撤銷原裁定且駁回
    檢察官聲請之必要。原裁定撤銷緩刑之原因無非是抗告人在
    緩刑期間內之110年3月28日再度犯罪，並經原審法院110年
    度易字第2338號刑事判決（下稱後案）有期徒刑5月確定，
    而認有撤銷緩刑之必要，然實則：
　⒈抗告人長期患有長期低落、失眠、憂鬱症等疾病，於110年2
    月24日更因一次吞下40-50顆安眠藥物，家屬驚覺不對勁，
    將抗告人送至國軍臺中總醫院急救，並於同日（即110年2月
    24日）起住院，直至110年3月2日始出院。又後案實係抗告
    人之前夫使用抗告人之LINE對話紀錄向後案告訴人施行詐術
    所致，且案發時間為110年3月2日，抗告人甫出院沒多久，
    無法如同一般正常人控制自己的行為，且情緒仍相當不穩定
    及憂鬱，始會涉及後案，且抗告人亦勇於承擔法律責任，因
    此未據上訴而告確定。抗告人至今仍須持續前往精神科看診
    並服藥，始能緩和病情。
　⒉次查，抗告人前案所犯屬加重詐欺之集團性犯罪，及後案屬
    一般詐欺取財罪，雖同具有詐欺性質，然細究二者之行為態
    樣與非難重點，並不具有實質關聯性，應不足推論原宣告之
    緩刑有難收預期效果之情形，難以前後所犯之罪質近似，即
    可率謂抗告人欠缺警惕反省之心，而有執行刑罰之必要。且
    ，抗告人於後案實是因自己精神狀況不甚穩定所致，嗣後亦
    盡力賠償後案告訴人之損害，後案所違反法規定之情節亦非
    重大，應足徵前案緩刑之宣告尚無難收預期效果之情事，請
    求撤銷原裁定並給予抗告人緩刑機會。
　⒊又抗告人與前夫有一2歲之小孩，前夫現於臺中監獄執行中。
    抗告人現又懷孕約3-4個月，預產期為111年12月25日，均有
    照料之必要，抗告人現已覓得穩定之工作，已回歸正常生活
    。是以，請求撤銷原裁定，駁回檢察官之聲請等語。　
二、按緩刑制度設計之本旨，除可避免執行短期自由刑之流弊外
    ，主要目的係在獎勵惡性較輕者使其遷善，而經宣告緩刑後
    ，若有具體事證足認受宣告者並不因此有改過遷善之意，即
    不宜給予緩刑之寬典，乃另有撤銷緩刑宣告制度。再按受緩
    刑之宣告，於緩刑期因故意犯他罪，而在緩刑期內受6月以
    下有期徒刑、拘役或罰金之宣告確定，足認原宣告之緩刑難
    收其預期效果，而有執行刑罰之必要者，得撤銷其宣告，刑
    法第75條之1第1項第2款定有明文。而緩刑宣告是否撤銷，
    除須符合刑法第75條之1第1項各款之要件外，本條並採裁量
    撤銷主義，賦予法院撤銷與否之權限，其實質要件為「足認
    原宣告之緩刑難收其預期效果，而有執行刑罰之必要」，供
    作審認之標準。亦即於上揭「得」撤銷緩刑之情形，法官應
    依職權本於合目的性之裁量，妥適審酌被告所犯前後數罪間
    ，關於法益侵害之性質、再犯之原因、違反法規範之情節是
    否重大、被告主觀犯意所顯現之惡性及其反社會性等情，是
    否已使前案原為促使惡性輕微之被告或偶發犯、初犯改過自
    新而宣告之緩刑，已難收其預期之效果，而確有執行刑罰之
    必要，資為審認裁定之標準。
三、經查：
  ㈠本件抗告人前因違反組織犯罪防制條例等案件，經本院於109
    年12月24日以109年度金上訴字第2197號判處應執行有期徒
    刑1年5月，緩刑4年，於110年1月20日確定（即前案）。抗
    告人所受緩刑之宣告，自110年1月25日起算，至114年1月24
    日期滿；惟抗告人於前案緩刑期間內之110年3月28日又犯詐
    欺案件，經原審法院於111年4月14日以110年度易字第2338
    號判決判處有期徒刑5月，於111年5月17日確定（即後案）
    等情，有上開判決書及臺灣高等法院被告前案紀錄表在卷可
    稽，足見抗告人確有於前案緩刑期內故意犯他罪，而在緩刑
    期內受6月以下有期徒刑之宣告確定之事實。
　㈡本院審酌抗告人所犯前案、後案之犯罪情節，其所犯前案係
    加入詐騙機房擔任話務人員向他人行使詐術，與後案均係實
    施詐欺取財案件，罪質及侵害法益均同等情，堪認抗告人欠
    缺不得以詐欺等非法手段獲取他人財物之法紀觀念，且無視
    國家公權力之執行，而前案雖考量抗告人坦承犯行之犯後態
    度、抗告人之生活狀況等事項而給予緩刑之寬典，然依抗告
    人於前案宣告緩刑確定（110年1月20日）後，旋在三個月內
    之110年3月28日故意再犯後案之詐欺取財行為，足見抗告人
    未因前案而有所警惕、悔悟，其於司法程序結束後隨時間經
    過便遺忘教訓、故態復萌，並非屬偶發性、初犯之犯罪，且
    法治觀念薄弱，無視個人犯罪行為對國家社會造成之危害，
    惡性非輕，違反法規範之情節，已屬重大。再者，緩刑制度
    設計之本旨，主要目的在鼓勵惡性較輕微之犯罪行為人或偶
    發犯、初犯得適時改過，以促其遷善，復歸社會正途，抗告
    人於前案法院諭知緩刑宣告，抗告人僅需消極地避免再犯，
    即不違反法院此項處遇之用意，然其竟重複犯詐欺取財罪，
    以其所具體表現於外之法敵對意識及反社會性格，實難認為
    前案之緩刑宣告有何啟其自我警惕而免再犯之效果。是依抗
    告人犯罪法益侵害之性質、再犯之原因、違反法律規範之情
    節、主觀犯意所顯見之惡性，及未能尊重社會規範，潔身自
    持之反社會性等情以觀，顯見其尚未記取教訓，原宣告之緩
    刑難收預期效果，而有執行刑罰之必要，自符合刑法第75條
    之1第1項第2款撤銷緩刑之規定。至抗告意旨所陳述抗告人
    之家庭及身體健康狀況等節，縱值同情，惟尚不足以影響原
    宣告之緩刑難收其預期效果，而有執行刑罰必要之認定。是
    原裁定認抗告人所犯前案、後案均犯為詐欺取財罪，均為故
    意犯罪，侵害法益與犯罪性質相近，堪認抗告人並未因受緩
    刑之宣告而知所戒懼，足見抗告人未珍惜前案賦予抗告人品
    格重建之機會，所為之緩刑宣告難收其預期之效果，而有執
    行刑罰之必要等，經裁量後撤銷抗告人緩刑之宣告，業已詳
    敘所憑認定之理由，揆諸前揭說明，合於刑法第75條之1第1
    項第2款所定之目的性裁量，經核其裁量權之行使並無違法
    或不當。抗告意旨以原裁定未充分審酌前、後二案犯罪手段
    、態樣、情節輕重差異、刑度輕重比例狀況等為由，請求撤
    銷原裁定云云，均不足採。　
　㈢另按人民之訴訟權應予保障，憲法第10條固有明文。惟保障
    之方式，得由立法機關依案件之繁簡，制定不同之程序為之
    。因而刑事訴訟法乃規定：「裁判，除依本法應以判決行之
    者外，以裁定行之」、「判決，除有特別規定外，應經當事
    人之言詞辯論為之」、「裁定，因當庭之聲明而為之者，應
    經訴訟關係人之言詞陳述」，此觀刑事訴訟法第220條、第2
    21條、第222條第1項規定甚明。是除判決應經當事人之言詞
    辯論，及因當庭之聲明所為之裁定，應給予訴訟關係人言詞
    陳述外，其他訴訟程序自無須經被告言詞辯論而為之，立法
    者已權衡相關訴訟程序經濟及當事人之訴訟權益，而依法為
    上開法定程序之規範，則無須經當事人陳述意見之程序，倘
    非法官依個案審酌後，認事實不明，另有調查證據及傳喚訴
    訟關係人行言詞陳述之必要，原則僅由法院綜合卷內一切事
    證而做成之書面決定即可。經核，本件聲請撤銷緩刑之裁定
    ，既係檢察官以書面向法院提出聲請，而非當庭聲明，是原
    審法院為裁定時，若認有必要當可調查證據或傳喚抗告人到
    庭陳述意見，然是否調查證據為個案法院職權之行使，並非
    法定必須之程序，揆諸前揭說明，原裁定認本件事證明確，
    於該上開撤銷緩刑宣告裁定前，未再傳喚抗告人到庭陳述意
    見，於法並無違誤。抗告意旨所稱：原裁定在決定撤銷抗告
    人之緩刑宣告前，並未踐行所應有之正當法律程序，未保障
    受刑人的聽審權、給予陳述意見之機會等語，容有誤會。況
    抗告人提起本件抗告，亦已充分陳述其意見，自難認其無陳
    述意見之機會，附此敘明。
  ㈣綜上所述，原審法院認前案宣告之緩刑不足以使抗告人改過
    遷善，確實難收其預期之效果，而有執行刑罰之必要，已構
    成刑法第75條之1第1項第2款得撤銷緩刑宣告之事由，因而
    依檢察官之聲請，援引刑事訴訟法第476條、刑法第75條之1
    第1項第2款之規定，裁定撤銷受刑人前開緩刑之宣告，於法
    自無不合。抗告意旨執前詞提起抗告，指摘原審裁定不當，
    核無理由，應予駁回。
四、據上論斷，應依刑事訴訟法第412條，裁定如主文。
中　　華　　民　　國　　111 　年　　8 　　月　　26　　日
            刑事第九庭   審判長法　官　紀  文  勝
                               法　官  姚  勳  昌
                               法　官  紀  佳  良 
以上正本證明與原本無異。
不得再抗告。
　　　　　　　　　　　　       書記官  洪  鴻  權
　　　　　　　　　　　　　　　 
中　　華　　民　　國　　111 　年　　8 　　月　　26　　日